臺灣臺北地方法院民事判決　　　　　　　 94年度建字第364號
原　　　告　東鼎營造工程有限公司
法定代理人　丙○○
訴訟代理人　陳適庸律師
複代理人　　丁○○律師
被　　　告　榮民工程股份有限公司
法定代理人　甲○○
訴訟代理人　乙○○
　　　　　　劉志鵬律師
　　　　　　江如蓉律師
複代理人　　吳詩敏律師
上列當事人間請求給付工程款事件，本院於96年3月1日言詞辯論
終結，判決如下：
    主  文
被告應給付原告新台幣貳佰貳拾萬玖仟玖佰肆拾元，及自民國九
十四年十一月九日起至清償日止，按年息百分之五計算之利息。
原告其餘之訴駁回。
訴訟費用由被告負擔百分之十五，餘由原告負擔。
本判決第一項於原告以新台幣柒拾伍萬元為被告供擔保後，得假
執行。但被告如於執行標的物拍定、變賣或物之交付前，以新台
幣貳佰貳拾萬玖仟玖佰肆拾元預供擔保後，得免為假執行。
原告其餘假執行之聲請駁回。
    事實及理由
一、程序方面：被告辯稱本件爭議前經原告向行政院公共工程委
    員會採購申訴審議委員會申請調解，二造業已成立調解，有
    與確定判決同一之效力，原告應受既判力之拘束，不得重行
    起訴等語。經查：二造固於93年12月15日經行政院公共工程
    委員會成立調解，有被告所提調解成立書可稽，惟依系爭調
    解成立書內容及理由欄記載觀之：「.... 考量上開因素，
    並基於調解之目的與公平合理原則，雙方同意本會建議：系
    爭工程關於工程款之給付，關於通正公司溢領估驗款及超用
    材料部分，他造當事人同意由原屬通正公司之保留款扣回，
    不足部分，他造當事人另自行向通正公司索回；自申請人承
    接系爭工程時起，依申請人實際施工數量，按系爭工程契約
    議定價格，核實結算給付之，並按主橋工程及北引道工程，
    分別結算。申請人同意仍負系爭工程（含主橋工程及北引道
    工程）之保固責任（均含通正公司已施工完成之部分），且
    不再主張有已承受原屬通正公司保留款之權利」，上開調解
    書僅係確認結算方法，並非就被告應給付予原告之確定工程
    款達成調解，足認系爭調解書僅有確認之訴之性質，並無給
    付之訴之性質，自無給付訴訟之既判力，原告訴請被告給付
    工程款，尚無一事不再理原則之適用，原告之訴自屬合法，
    合先敘明。
二、原告起訴主張：
（一）被告與訴外人通正營造有限公司（下稱通正公司）於民國
      88年間，訂有「台九線188K＋800立霧溪橋新建工程中央
      主橋及南北引橋土木結構部分工程契約」（契約編號：K0
      0-0081-C，以下稱主橋工程）、「台九線188K＋800立霧
      溪橋新建工程北引道路基填築、邊坡保護等工作工程契約
      」（契約編號：K00-0084-C，以下稱北引道工程），由通
      正公司負責承作上開二工程。原告為上開二契約訴外人通
      正公司之連帶保證人。嗣因通正公司財務困難，造成工作
      停頓，無繼續履行契約。兩造與通正公司遂於90年2月26
      日進行協議，並達成如下協議「…(一)『東鼎』同意依契約
      條款第10條規定概括承受及完全履行本契約原屬『通正』
      應完成，並連帶負擔損害賠償責任。(二)自民國90年2月27
      日起由『東鼎』承擔本契約之全部權利義務，所有尚未結
      領之工程計價款、保留款受款人均改為『東鼎』，並由其
      依規定向榮民工程股份有限公司具領。全部未完成部分之
      施工保固及違約罰款（均含民國90年2月27日前已完成部
      分）責任均由『東鼎』承擔。(三)…。(四)本協調結果辦理契
      約變更簽認時，『東鼎』應連帶保證人兩家依原契約規定
      辦理。…。」兩造嗣並就上開二工程另行訂立契約。原告
      已依約承作上開二工程完畢，且經被告驗收完成。詎被告
      拒絕給付工程款14,242,568.54元予原告，為此爰依法起
      訴請求被告給付前揭工程款。
（二）被告未付款項計算如下：
    1.主橋工程部分：
 （1）保留款6,261,689.99元。
 （2）被告於末次計價溢付計價款520,820.86元及營業稅5％即
      26,041元。上開保留款6,261,689.99元扣除被告末次計價
      溢付之計價款520,820.86元及5％營業稅26,041元後，被
      告尚應給付原告5,714,828.13元。
    2.北引道工程部分：
 （1）彎紮鋼筋部分：原告末期施作數量為105.128T，單價為每
      T3,893.00元，合計為409,263.3元。
 （2）240㎏/㎝2混凝土部分：原告末期施作數量為251.93m3，
      每m3單價為175.00元，合計為44,087.75元。
 （3）基礎模板製作及裝拆部分：原告末期施作數量為189.43
      m2，每m2單價為243元，合計為46,038.78元。
 （4）軀體模板（合板）製作及裝拆部分：原告末期施作數量為
      591.18 m2，每m2單價為438元，合計為258,936.84元。
 （5）盤式支承100T（固定型）部分：原告施作數量為30組，每
      組單價為14,463.00元，合計為433,890元。
 （6）盤式支承100T（單向活動型）部分：原告施作數量為20組
      ，每組單價為16,410.00元，合計為328,200元。
 （7）施工開挖擋土措施（含工料）部分：兩造協議此部分為
      650,000元。
 （8）施工便道（打樁平台）部分：兩造協議此部分為624,509
      元。
 （9）雜項工程部分：原告末期施作數量為9.34 m3，每m3單價
      為146元，合計為1,362.91元。
（10）上開款項合計為5,276,299.35元，加計5％營業稅即263,8
      15元，合計5,540,114.35元。
（11）保留款為2,987,626.06元。
（12）上開工程款與保留款合計為8,527,740.41元。
    3.綜上，總計上開二工程被告尚欠原告之金額為14,242,568
      .54元。
（三）被告辯稱就主橋工程，原告應給付被告主橋變更啟德颱風
      災損理賠費790,000元及營業稅39,500元部份為無理由。
      蓋訴外人通正公司已施作之主橋工程於89年7月9日啟德颱
      風中受損，被告委由原告修復，費用為790,000元、營業
      稅39,500元。依上開行政院公共工程委員會「調0000000
      號」調解成立書調解成立內容及理由欄記載：「…；自申
      請人承接系爭工程時起，依申請人實際施作數量，按系爭
      工程契約議定價格，核實結算給付之，並按主橋工程及北
      引道工程，分別結算。…。」可知原告既施作主橋工程部
      分於風災受損之工程，被告自應給付費用。故被告置辯就
      主橋工程，原告應給付被告主橋變更啟德颱風災損理賠費
      790,000元及營業稅39,500元部份為無理由。
（四）綜上，被告應給付原告主橋工程保留款數額為1,974,247.
      40元、北引道部分保留款數額為1,965,777.30元、北引道
      工程部分為5,540,114.35元（即彎紮鋼筋部分為409,263.
      3元、240㎏/㎝2混凝土部分為44,087.75元、基礎模板製
      作及裝拆部分為46,038.78元、軀體模板（合板）製作及
      裝拆部分為258,936.84元、盤式支承100T（固定型）部分
      為433,890元、盤式支承100T（單向活動型）部分為328,
      200元、施工開挖擋土措施（含工料）部分為650,000元、
      施工便道（打樁平台）部分為624,509元、雜項工程部分
      為1,362.91元，合計為5,276,299.35元，加計5％營業稅
      即263,815元，合計5,540,114.35元）。上開款項合計為
      合計為9,480,139.05元。扣除應扣款合計共4,263,866.
      35元，被告尚應給付原告5,216,272.7元。
（五）退步言之，若如被告所稱應就全部287項工程為結算。按
      被告所主張之北引道結算方式計算，原告得請求被告給付
      之款項為：主橋工程部分之保留款1,974,247.40元、北引
      道工程部分之保留款為1,965,777.30元、北引道之末期計
      價款應為5,347,479.84元，加計5％營業稅即267,373.9 9
      元。上開合計共9,554,878.53元。原告不爭執被告所主張
      之扣款為4,263,866.35元。兩相抵銷後，被告尚應給付原
      告5,291,012.18元。
（六）再退步言之，若依被告辯稱，主橋工程部分之保留款1,97
      4,247.40元、北引道工程部分之保留款為1,965,777.30元
      、北引道之末期計價款應為3,096,937.32 元，加計5％營
      業稅即3,251,784.19元，上開款項合計共7,191,808.89元
      。原告不爭執被告所主張之扣款為4,263,866.35元。兩相
      抵銷後，被告亦應給付原告2,927,942.54元。
（七）爰聲明：（1）被告應給付原告新台幣14,242,568.54元及
      自起訴狀繕本送達翌日起至清償日止，按年息5％計算之
      利息。（2）願供擔保請准宣告假執行。
三、被告則以：
（一）本件爭議前經原告向行政院公共工程委員會採購申訴審議
      委員會申請調解，兩造業已成立調解，此有行政院公共工
      程委員會之履約爭議調解成立書可稽。依該調解成立內容
      所示：「…自申請人（即原告）承接系爭工程時起，依申
      請人實際施作數量，按系爭工程契約議定之價格，核實結
      算給付之…。申請人…不再主張有已承受原屬通正公司保
      留款之權利。」是原告自應受調解內容之拘束，不得反於
      該調解內容而為請求。
（二）被告依據業主之結算資料計算原告實際施作數量及應得之
      工程款，其結果如下：
    1.主橋工程部分：
 （1）保留款部份：原告依其實際施作數量，保留款數額僅為
      1,974,247.40元，而非原告所主張（含通正公司保留款）
      之6,261,689.99元。
 （2）就末期計價部分：原告應扣款1,438,975.22元及營業稅
      71,948.76元，合計應扣款1,510,923.98元。
   2.北引道工程部分：
 （1）保留款部份：原告依其實際施作數量，保留款數額僅為
      1,965,777.30元，而非原告所主張（含通正公司保留款）
      之2,987,626.06元。
 （2）就末期計價部分：被告應給付原告3,096,937.32元及營
      業稅154,846.87元，合計為3,251,784.19元。
    3.就被告依約可由原告工程款中扣款部分：
 （1）就主橋工程，原告應給付被告主橋變更啟德颱風災損理賠
      費790,000元及營業稅39,500元。
 （2）就主橋工程及北引道工程，原告應給付被告超用水泥及混
      凝土之材料扣款874,666.05元。
 （3）就主橋工程及北引道工程，原告應給付被告鋼筋下腳料扣
      回款298,278元。
 （4）就北引道工程，原告應給付被告安全衛生下腳料扣回款
      47,042元、被告代墊款1,478,848元及營業稅38,397.5元
      、流末工逾期罰款15,711.32元。
（三）原告主張「被證三末期計價表多項工程項目數量記載為負
      數，足證被證三顯然將訴外人通正公司溢領款項部分自原
      告末期計價扣回」云云，惟被告已依調解建議分列通正公
      司及東鼎公司之施項數量及金額，有關通正公司溢領計價
      款部分，被告業已依法向通正公司請求，被證3號所列數
      量及金額僅限於東鼎公司施作部分，與通正公司無關。且
      若原告主張為可採，何以原證6號單以第1頁而論，即有作
      業號碼A05、A08、A09、A63、A67、B011、B02、B04、B05
      、B07、B08及B11等項之末期數量為負數，原告主張自相
      矛盾，顯無可採。
（四）答辯聲明：（1）原告之訴及假執行之聲請均駁回。（2）
      如受不利之判決，願供擔保，免為假執行。
四、不爭執之事項：
（一）主橋工程保留款數額為1,974,247.40元。
（二）北引道部分保留款數額為1,965,777.30元。
（三）北引道工程「基礎模板製作及裝拆」之金額為46,038.78
      元。
（四）北引道工程「軀體模板（合板）製作及裝卸」之金額為
      258,936.84元。
（五）原告對被告所答辯之下列扣款部份不爭執：
  １、主橋工程末期計價部份：原告應扣款1,438,975.22元及營
      業稅71,948.76元。
　２、就主橋工程及北引道工程，原告應給付被告超用水泥及混
  　　凝土之材料扣款874,666.05元。
  ３、就主橋工程及北引道工程，原告應給付被告鋼筋下腳料扣
      回款298,278元。
  ４、就北引道工程，原告應給付被告安全衛生下腳料扣回款47
      ,042 元、被告代墊款1,478,848元及營業稅38,397.5元、
      流末工逾期罰款15,711.32元。
五、得心證之理由：依二造上開主張及陳述，本件之爭點厥為：
（一）原告得否就工程款之部分請求被告給付？
（二）北引道工程末期計價部分，原告請求被告給付之九項工程
      之數額為何？
（三）被告是否可由原告工程款中扣除啟德颱風災損相關費用？
      茲分述如下：
（一）原告得否就工程款之部分請求被告給付？
      按所謂一部請求，係指以在數量上為可分之金錢或其他代
      替物為給付目的之特定債權，債權人任意將其分割而就其
      中之一部分為請求，但就其餘部分不放棄其權利者而言。
      就實體法而言，債權人本得自由行使一部債權；在訴訟上
      ，則為可分之訴訟標的，其既判力之客觀範圍以訴之聲明
      為限度，自應認僅就已起訴部分有中斷時效之效果，最高
      法院91年度台上字第629號裁判參照，是原告就系爭工程
      款之部分請求給付，應予准許。
（二）北引道工程末期計價部分，原告請求被告給付之九項工程
      之數額為何？
      原告主張被告應給付北引道工程之彎紮鋼筋409,263.3元
      、240/c㎡混擬土44,087.75元、基礎模板製作及裝拆46,
      038.78元、軀體模板（合板）製作及裝拆258,936.84元、
      盤式支承100T（固定型）433,890元、盤式支承100T（單
      向活動型）328,200元、施工開挖擋土措施（含工料）
      650,000元、施工便道（打樁平台）624,509 元、雜項工
      程1362.91元等9項施工項目之工程款；被告則以其應給付
      原告北引道工程之彎紮鋼筋408,570.35元、240/c㎡混擬
      土44,024.75元、盤式支承100T（固定型）216,945元、盤
      式支承100T（單向活動型）164,100元、施工便道（打樁
      平台）624,510元，雜項工程為0元；對於基礎模板製作及
      裝拆46,038.78元、軀體模板（合板）製作及裝拆258,936
      .8 4元、施工開挖擋土措施（含工料）650,000元不爭執
      （見被告附表1，本院卷第103頁）。經查：
  １、原告雖主張被告應給付北引道工程之彎紮鋼筋409,263.3
      元、240/c㎡混擬土44,087.75元、盤式支承100T（固定型
      ）433,890元、盤式支承100T（單向活動型）328,200元、
      施工便道624,509元、雜項工程1362.91元，惟原告僅提出
      原證四、六其自行製作之計價結算明細表，惟並無如何累
      計之資料可供審核憑採；而被告主張其應給付原告北引道
      工程之彎紮鋼筋408,570.35元、240/ c㎡混擬土44,024.7
      5元，業據提出榮民公司交辦或承攬工程詳細計價單、東
      鼎公司不概括承受局供鋼筋應提供數量統計表（北引道部
      分）、北引道鋼筋切分統計表、240Kg/c㎡混擬土結算數
      量為據（見本院卷第124頁、第155頁、第158頁），其上
      有數量計算之依據，互核大致相符，此部份應以被告所辯
      為可採信。
  ２、至原告主張盤式支承100T（固定型）433,890元、盤式支
      承100T（單向活動型）328,200元部分，核與原告所提原
      證六號計價結算明細表則記載為216,945元，164,100元，
      已有不符，反與被告所辯相符，是此部份之金額亦應以被
      告所辯為可採信。
  ３、另被告對於原告主張施工開挖擋土措施（含工料）650,
      000元並不爭執，此部份原告主張為可採信。另原告主張
      施工便道（打樁平台）624,509元，被告則陳稱此項目為
      624,510元，自以被告自認之數額為計算基準；另原告主
      張雜項工程1362.91元，被告陳稱原告主張之「雜項工程
      」為作業編碼「D04」之「210Kg/c㎡混擬土」應依結算數
      量扣減，原告並未提出其他積極證據證明其可請求此部份
      款項，爰不予准許原告之請求。
  ４、從而，原告就北引道工程得請求之數額為彎紮鋼筋408,57
      0.35元、240/c㎡混擬土44,024.75元、基礎模板製作及裝
      拆46,038.78元、軀體模板（合板）製作及裝拆258,936.8
      4元、盤式支承100T（固定型）216,945元、盤式支承100T
      （單向活動型）164,100元、施工開挖擋土措施（含工料
      ）650,000元、施工便道（打樁平台）624,510元，以上合
      計2,413,125.72元（計算式：408,570.35＋44,024.75＋
      46,038.78＋258,936.84＋216,945＋164,100＋650,000＋
      624,510＝2,413,125.72），加計5%之營業稅120,656.29
      元，合計為2,533,782元。
（三）被告是否可由原告工程款中扣除啟德颱風災損相關費用？
      原告主張通正公司已施作之主橋工程於89年7月9日啟德颱
      風受損，被告委由原告修復，費用為790,000元，營業稅
      39,500元，依調解成立書，原告既施作主橋工程部分於風
      災受損之工程，被告自應給付費用等語；被告辯稱：啟德
      颱風係發生於91年9月26日原告施作本工程之前，故當時
      被告基於原告概括承受通正公司原則而給付理賠費，但二
      造經行政院公共工程委員會調解後，已不採原告概括承受
      通正公司之原則，改以原告實際施作數量計算工程款，故
      原告應返還被告基於概括承受原則所給付主橋變更啟德颱
      風災損理賠費790,000元及營業稅39,500元。經查，原告
      主張其施作主橋工程部分於風災受損之工程，被告自應給
      付費用，被告對於原告主張有施作一節並不爭執，依上開
      調解成立書內容，依原告實際施作數量核實計算，原告既
      有施作，被告辯稱應扣回啟德風災之費用790,000元及營
      業稅39,500元，應認為無理由。
（三）小結：二造對於主橋工程保留款數額為1,974,247.40元，
      北引道部分保留款數額為1,965,777.30元不爭執。而原告
      對被告所答辯之下列扣款部份不爭執：１、主橋工程末期
      計價部份：原告應扣款1,438,975.22元及營業稅71,948.
      76元；２、就主橋工程及北引道工程，原告應給付被告超
      用水泥及混凝土之材料扣款874,666.05元；３、就主橋工
      程及北引道工程，原告應給付被告鋼筋下腳料扣回款298,
      278元；４、就北引道工程，原告應給付被告安全衛生下
      腳料扣回款47,042元、被告代墊款1,478,848元及營業稅
      38,397.5元、流末工逾期罰款15,711.32元，以上扣款合
      計4,263,866.85元。則被告應給付之系爭工程款為2,209,
      940元（計算式：主橋工程保留款1,974,247.4＋北引道工
      程保留款1,965,777.3＋北引道工程末期部分工程款2,53
      3,782元－原告不爭執之扣款4,263,866.85＝2,209,940元
      ，元以下四捨五入）。
六、綜上所述，原告依二造之工程契約，請求被告給付2,209,94
    0元，及自起訴狀繕本送達翌日（即94年11月9日）起至清償
    日止，按年息百分之五計算之利息，為有理由，逾此範圍之
    請求，不應准許，應予駁回。
七、二造其餘主張陳述及所提證據，經審酌後認與判決結果無影
    響，爰不一一論述，附此敘明。
八、假執行之宣告：二造均陳明願供擔保，聲請宣告假執行，及
    免予假執行，原告勝訴部分，核無不合，爰分別酌定相當擔
    保金額准許之。至原告敗訴部分，其假執行已失所附麗，併
    予駁回。
九、結論：原告之訴為一部有理由，一部無理由，依民事訴訟法
    第79條，第390條第2項、第392條第2項，判決如主文。
中　　華　　民　　國　　96　　年　　3 　　月　　20　　日
                  民事第二庭  法　官　吳淑惠
以上正本係照原本作成。
如對本判決上訴，須於判決送達後20日內向本院提出上訴狀
中　　華　　民　　國　　96　　年　　3 　　月　　21　　日
                              書記官  蔡凱如
